【裁判字號】    89,易,282
【裁判日期】    890517
【裁判案由】    公共危險
【裁判全文】
臺灣板橋地方法院刑事判決                          八十九年度易字第二八二號
    公  訴  人  臺灣板橋地方法院檢察署檢察官
    被      告  甲○○
    選任辯護人  黃世芳
右列被告因公共危險案件，經檢察官提起公訴（八十八年度偵字第二二六二七號），
本院判決如左：
    主  文
甲○○失火燒燬現未有人所在之他人所有建築物，處有期徒刑參月，如易科罰金，以
參佰元折算壹日。
    事  實
一、甲○○自民國八十一年四月間起，向屋主乙○○承租台北縣新莊市○○路六四八
    號及其後面加蓋石棉瓦屋，並在承租之房屋內經營「億圓自助餐店」，及在屋後
    加蓋之石棉瓦屋內堆置物品，本應注意室內電線之保養，以避免電線老舊而短路
    走火，致生火災，且依其情形復無不能注意之情事，竟疏未注意保養，致該屋後
    面加蓋石棉瓦屋室內日光燈之電線於八十七年十月十八日十一時二十五分許，因
    電線短路失火而燒燬該現未有人所在之乙○○所有加蓋石棉瓦屋（起訴書誤載為
    自助餐店），及其房屋之木門二片、窗戶三個、插座三個等物（房屋本身之主體
    結構並未燒燬），並因而延燒，燒燬張孟錦所有現供丙○○使用之台北縣新莊市
    ○○路六五○號房屋後面現未有人所在之加蓋鐵皮屋建物（房屋本身主體結構未
    燒燬）、丙○○所有置於鐵皮屋內之布料及其所有停在鐵皮屋旁之汽車一部等物
    。
二、案經被害人丙○○訴請臺灣板橋地方法院檢察署檢察官偵查起訴。
    理  由
一、訊據被告甲○○固坦承有使用上開加蓋石棉瓦屋放置物品，及取放物品時會使用
    其內之日光燈等情不諱，惟矢口否認有何過失之犯行，辯稱：上揭房屋係向乙○○承租，屋後加蓋之違章建築亦為乙○○所搭建，石棉瓦屋分成二層，伊僅使用
    第一層，第二層仍由屋主在使用，日光燈則在第一、二層之間的天花板上，且依
    民法第四百三十條或伊與乙○○簽訂之租賃契約第十一條之規定，亦不應由伊負
    擔維護保養之責，況起火時伊正在睡覺，經鄰居喚起，並不知道是如何起火云云
    。經查，上開乙○○所有房屋之門、窗及屋後之石棉瓦屋、告訴人丙○○所承租
    房屋後加蓋鐵皮屋及其所有置於屋內布料、停放在屋旁之汽車等物，均於右揭時
    間因發生火災而燒燬之事實，業據告訴人丙○○、證人即屋主乙○○之子許木森
    分別於偵、審中指述、證述明確，且有告訴人所提出之長威保險公證人有限公司
    出險損失明細表、火災現場照片等在卷足稽，並為被告所不否認之事實。次查，
    上開火災之起火點，即係在被告所承租之台北縣新莊市○○路六四八號屋後加蓋
    之石棉瓦屋內等情，業據當時目擊之告訴人丙○○於偵審中指述明確，核與台北
    縣消防局現場檢視、勘查燃燒處所之燃燒情形結果以：化成路六四八號（即被告
    所承租）燒燬狀況明顯較化成路六五０號（即告訴人所承租）為嚴重，且六四八
    號其內部裝潢、電器物品燃燒情形以鐵架石棉瓦屋中間地帶之鐵架，燒燬較為嚴
    重且有扭曲變形之情形，其四周之鐵架雖有燃燒現象並無扭曲變形之情形，內部
    木材裝潢在大門前方尚未完全燃燒，二樓之電器桌椅燒燬情形輕微等情，故研判
    本案之起火處為化成路六四八號後面加蓋鐵架石棉瓦屋中間地帶等情，亦相符合
    。又本件火災之起火原因，經台北縣消防局現場勘查、檢視結果，認為可排除因
    遺留火種（煙蒂：：）及人為因素（縱火）引燃之可能性，且該處並無堆放危險
    物品及化工原料，可排除上述物品引（自）燃之可能性，該處為儲藏室，擺放一
    些廚房用具及三部電冰箱，其電冰箱並無使用，惟一使用為兩只日光燈，經現場
    勘查、檢視，發現其電線有短路現象，並據出動觀察紀錄所稱，電源開關呈用電
    中，於排除上述各因素（遺留火種、人為因素、危險物品及化工原料）引、自燃
    之可能性後，以電器因素短路引燃之可能性較高，亦有台北縣消防局火災原因調
    查報告書一份在卷足稽，足認右揭時地所發生之火災，係因前揭被告使用之加蓋
    石棉瓦屋內日光燈之電線短路走火所致。再查，被告向屋主乙○○承租上開房屋
    ，包括屋後加蓋之石棉瓦屋，均由被告使用等情，業據證人許木森到庭證述明確
    ，並為被告所不否認之事實，被告對於其所承租使用石棉瓦屋內之電線安全，自
    負有隨時注意之義務，而被告自八十一年四月二十八日起向乙○○承租上揭房屋
    及屋後加蓋之石棉瓦屋，於八十七年九月間將屋後加蓋之石棉瓦屋改為儲藏室使
    用，其間從未更換屋後加蓋石棉瓦屋之電線，業經被告於偵查中自承在卷，足見
    ，被告顯有疏未注意屋內電線保養等情。至於民法第四百三十條之規定或被告與
    乙○○簽訂之租賃契約書第十一條之約定，僅係被告與乙○○間對於租賃物即上
    揭房屋之必要修繕費用，應由何人支出之內部約定，尚不足卸免房屋之實際使用
    人即被告對於上揭房屋屋內電線使用安全之注意義務。按房屋之使用人，應注意
    房屋室內電線之保養，以避免電線因老舊而短路走火，致生火災，且依當時情形
    並無不能注意之情事，被告竟疏於注意，致生本件火災，被告顯有過失，且其過
    失與上開房屋失火燒燬之結果，有相當因果關係。綜上所陳，被告上開所辯，無
    非事後卸責之詞，委不足取。又本件事證已臻明確，被告犯行應堪認定。末按，
    本件火災發生之起火點係在一樓天花板之日光燈，業如前述，則上開石棉瓦屋其
    第二層是否仍為屋主乙○○所使用，對於被告本件犯罪事實之認定，並不生影響
    ，是辯護意旨猶聲請傳訊乙○○，以調查該第二層是否仍由屋主乙○○使用，核
    無必要，附予敘明。
二、核被告因過失致焚燬上開現未有人所在之他人（乙○○、張孟錦所有）所有建築
    物（石棉瓦屋、鐵皮屋），所為係犯刑法第一百七十四條第三項之罪。至其餘失
    火燒燬之房屋內之門、窗、布料、屋外之汽車等物之低度行為，應為失火燒燬現
    未有人所在之他人所有建築物高度行為所吸收，不另論罪。公訴人認上開台北縣
    新莊市○○路六五○號房屋後面加蓋之鐵皮屋，與其前面之房屋緊接，是該鐵皮
    屋，已構成台北縣新莊市○○路六五○號房屋住宅之一部分，被告因過失燒燬上
    開已為住宅一部分之鐵皮屋之行為，應論以刑法第一百七十三條第二項之失火燒
    燬現供人使用之住宅罪嫌。惟查上開石棉瓦屋、鐵皮屋均係供堆放物品使用，並
    未有人在內居住，及本件火災後，上開台北縣新莊市○○路六五○號、六四八號
    房屋住宅本身，其主體結構並未燒燬，即其尚未達於喪失效用之程度等情，業據
    告訴人丙○○及證人許木森一致陳明在卷，是上開住宅因本件失火案件縱無鐵皮
    屋、石棉瓦屋等之加蓋，亦不能成立刑法第一百七十三條第二項之罪（按失火罪
    並無未遂犯之規定），豈有因住宅本身與鐵皮屋等相連，而鐵皮屋等燒燬，即令
    負刑法第一百七十三條失火燒燬住宅罪之理，是公訴人認應成立過失燒燬現供人
    使用之住宅罪等情，尚有未洽，被告之行為應僅成立同法第一百七十四條第三項
    之失火燒燬現未有人所在之他人所有建築物之罪，惟起訴之基本社會事實相同，
    爰依法變更起訴法條。又被告雖以一個失火罪，同時燒燬乙○○、張孟錦所有之
    建築物，惟其僅侵害一個社會法益，應僅以一罪，附予敘明。爰審酌被告過失之
    程度、犯罪所生之危害、犯罪後之態度、尚未與被害人達成民事上和解等一切情
    狀，處如主文所示之刑，併諭知易科罰金之折算標準，以資懲儆。
據上論斷，應依刑事訴訟法第二百九十九條第一項前段、第三百條，刑法第一百七十
四條第二項、第四十一條，罰金罰鍰提高標準條例第一條前段、第二條，判決如主文
。
本案經檢察官李海龍到庭執行職務。
中      華      民      國      八十九      年      五    月    十七    日
                                  臺灣板橋地方法院刑事第二庭
                                    法  官  林  春  長
右正本證明與原本無異
如不服本判決應於送達後十日內向本院提出上訴狀
                                    書記官  邱  美  龍
中      華      民      國      八十九      年      五    月    二十    日
附錄本案論罪科刑法條全文：
刑法第一百七十四條第一、三項
放火燒燬現非供人使用之他人所有住宅或現未有人所在之他人所有建築物、礦坑、火
車、電車或其他供水、陸、空公眾運輸之舟、車、航空機者，處三年以上、十年以下
有期徒刑。
放火燒燬前項之自己所有物，致生公共危險者，處六月以上、五年以下有期徒徒刑。
失火燒燬第一項之物者，處六月以下有期徒刑、拘役或三百元以下罰金：失火燒燬前
項之物，致生公共危險者亦同。
第一項之未遂犯罰之。


司法院資訊處製作；財團法人民間司法改革基金會備份。
